臺灣臺北地方法院刑事裁定
111年度聲判字第207號
聲  請  人  王延財

代  理  人  游開雄律師
被      告  蔡啓賢


            曾文慶




上列聲請人即告訴人因詐欺案件，不服臺灣高等檢察署檢察長民
國111年7月20日111年度上聲議字第6436號駁回再議之處分（原
不起訴處分案號：111年度偵字第17717號），聲請交付審判，本
院裁定如下：
    主  文
聲請駁回。
    理  由
一、按告訴人不服上級法院檢察署檢察長或檢察總長認再議為無
    理由而駁回之處分者，得於接受處分書後10日內委任律師提
    出理由狀，向該管第一審法院聲請交付審判，刑事訴訟法第
    258 條之1 第1 項定有明文。查本件聲請人即告訴人王延財
    （下稱聲請人）以被告涉嫌詐欺提出告訴，經臺灣臺北地方
    檢察署檢察官偵查後，以111年度偵字第17717號處分不起訴
    ，嗣聲請人聲請再議，經臺灣高等檢察署檢察長認再議無理
    由，以111年度上聲議字第6436號處分書駁回該聲請，並於
    民國111年7月28日送達（見111年度上聲議字第6436號卷第2
    4頁之臺灣高等檢察署送達證書），此經本院調閱該案卷宗
    核實。本件聲請人委任律師於同年8月5日向本院聲請交付審
    判，有其之刑事委任狀及蓋有本院收文戳章日期之刑事聲請
    交付審判狀可參，經核本件聲請，程序上係屬適法，先予敘
    明。
二、聲請交付審判意旨如附件刑事聲請交付審判狀及刑事交付審
    判補充理由狀所記載。
三、惟按聲請人於不服上級檢察署之駁回處分者，得向法院聲請
    交付審判，其目的係為對於檢察官起訴裁量權之制衡，除貫
    徹檢察機關內部檢察一體之原則所含有之內部監督機制外，
    另宜有檢察機關以外之監督機制，由法院介入審查，提供聲
    請人多一層救濟途徑（刑事訴訟法第258 條之1 立法理由參
    照）。此時，法院僅就檢察官所為不起訴處分是否正確加以
    審查，以防止檢察機關濫權。依此立法精神，法院於審查交
    付審判之聲請有無理由時，應以審酌聲請人所指摘不利被告
    之事證未經檢察機關詳為調查或斟酌，或不起訴處分書所載
    理由違背經驗法則、論理法則及證據法則為限，方符本條係
    為制衡檢察官起訴裁量權之意旨。又刑事訴訟法第251 條所
    定，檢察官依偵查所得之證據足認被告有犯罪嫌疑者，應提
    起公訴，此之所謂「足認被告有犯罪嫌疑者」，乃檢察官之
    起訴門檻需有「足夠之犯罪嫌疑」，並非所謂「有合理可疑
    」而已，詳言之，乃依偵查所得事證，被告之犯行很可能獲
    致有罪判決，具有罪判決之高度可能，始足當之，而法院之
    審查僅能限制在檢察官終結偵查處分是否違反上開應起訴而
    未起訴之起訴法定原則情形，若案件未達起訴門檻者，即應
    認無理由而予駁回。
四、經查：
　㈠聲請人為購買比特幣，分別於附表所示時間，在其住處，交
    付附表所示現金予被告2人乙節，此經被告2人供承不諱，且
    有聲請人提出之交易明細、存摺影本及其與被告蔡啓賢間之
    通訊軟體LINE（下稱LINE）對話紀錄（見偵卷第41至64、77
    至93頁）足憑，可以認定。
　㈡觀諸上開聲請人與被告蔡啓賢之對話紀錄，雙方已就附表所
    示歷次交易比特幣之金額、收受比特幣之電子錢包位址（Ad
    dress）等節先作確認，而後於被告蔡啓賢發送比特幣後，
    以LINE傳送發送比特幣之畫面截圖（下稱交易截圖），此俱
    有上開LINE對話紀錄（含截圖）可憑；依上開交易截圖（見
    偵卷第42至45、77至93頁），除所載發送比特幣之電子錢包
    位址皆與聲請人先後2次提供之「1ATB...XD6」、「1LJ...E
    kb」等位址相符（因事涉聲請人財產隱私，姑隱該完整位址
    ），且被告蔡啓賢於該LINE對話中，另將交易截圖中可供連
    結至比特幣交易區塊鏈（Blockchain）網頁之交易編碼（tr
    ansaction ID，縮寫為txid，為比特幣交易之識別碼）傳送
    予聲請人，而該編碼經本院以網際網路實際測試，確為有效
    編碼，可因此查得歷次發送至聲請人比特幣電子錢包位址、
    與上開交易截圖所載比特幣數額相符之比特幣交易紀錄，嗣
    本院為求慎重，再依聲請人2次提供被告蔡啓賢之電子錢包
    位址，於Blockchain.com網頁反向查詢關於該電子錢包位址
    之比特幣交易結果，確認附表所示歷次比特幣交易確已發送
    至上開聲請人之電子錢包位址，亦有Blockchain.com網頁查
    詢結果可佐（見本院卷第47頁以下）。是聲請人所指被告出
    具真偽難辨之網站截圖云云，無從憑採；再參諸聲請人與LI
    NE暱稱「客服黃經理」之人（下稱「客服黃經理」）之LINE
    對話紀錄（見偵卷第33、34頁），聲請人係依自己所持手機
    內App store（應用程式商店）下載「bitpie」（中譯：比
    特派，係多鏈錢包）應用程式，取得電子錢包位址，則聲請
    人所謂：其係依詐騙集團虛設「gate.io」（係比特幣等虛
    擬貨幣交易所）網站之錢包位址作為收幣之用，亦有誤會。
    稽此前述各節，堪認被告2人確已依約將所交易之比特幣發
    送至聲請人所持之比特幣電子錢包位址無誤。
　㈢聲請人雖謂：係「客服黃經理」介紹LINE暱稱「數位-幣商」
    之人（下稱「數位-幣商」），「數位-幣商」再介紹被告蔡
    啓賢，而由「數位-幣商」、被告蔡啓賢先後與之交易比特
    幣，倘被告2人為殷實之虛擬貨幣賣賣業者，詐騙集團成員
    「數位-幣商」在聲請人自投羅網匯款新臺幣（下同）48萬
    元購買比特幣而欲加碼購買比特幣之際，豈有轉而介紹向真
    正經營虛擬貨幣之業者即被告蔡啓賢交易，錯失獲取更多不
    法暴利之可能云云。然聲請人於警詢時亦自陳「客服黃經理
    」介紹「數位-幣商」後將訊息收回等語在卷（見偵卷第25
    頁），從而，已難逕認「數位-幣商」係由「客服黃經理」
    所介紹；況卷內亦乏證據證明「數位-幣商」為詐騙集團成
    員，是此部分聲請意旨，似嫌速斷；而被告蔡啓賢供稱：我
    不知道為什麼他要介紹我，我真的不認識他，對詐騙集團來
    說，只要他們拿到比特幣就可以了；被告曾文慶亦供稱：我
    跟蔡啓賢以前是區塊鏈公司同事，我們一起經營虛擬貨幣的
    買賣，我們透過臉書宣傳各式虛擬貨幣買賣或區塊鏈教學等
    各語（見偵卷第10、15頁），可見被告2人經營比特幣之訊
    息，公開於臉書之交友軟體，任何人均得經由閱覽臉書得知
    其等從事比特幣交易，是「數位-幣商」因比特幣售罄而轉
    介被告蔡啓賢與聲請人交易比特幣，即無違常之處；況果若
    「數位-幣商」亦為詐騙集團之成員，且掌握虛設收幣錢包
    位址之相關網路知識，而參與矇騙聲請人以致誤信比特幣已
    匯入電子錢包位址，其本毋庸傳送真實之比特幣至聲請人電
    子錢包位址，大可無止境收取聲請人款項，令聲請人至虛設
    電子錢包位址查收虛設之比特幣即可，何須另委由被告蔡啓
    賢參與此等詐術，據此，在在顯示詐騙集團意在詐得真實之
    比特幣，乃委由聲請人先行向比特幣交易商購得真實比特幣
    而後施詐騙取得手無誤。
　㈣聲請人雖另稱：倘被告2人確為經營虛擬貨幣買賣之業者，自
    對「gate.io」網站商標及其網頁格式知之甚詳，則聲請人
    於「gate.io」網站確認向被告2人買受之比特幣發送至收幣
    錢包位址時，被告蔡啓賢理應可察覺聲請人依「客服黃經理
    」申請之虛假之「gate.io」網站帳號有異，何以全然未提
    醒聲請人注意，實啟人疑竇云云。然虛擬貨幣交易平台不少
    ，則被告蔡啓賢供稱：「gate.io」這個平台，我從未見過
    等語（見偵卷第9頁），非不能信。況聲請人所提供之比特
    幣電子錢包位址係依手機內建軟體下載而確實、有效存在，
    已如前述，被告2人既能成功發送比特幣至聲請人所持比特
    幣電子錢包位址，因而未能發現聲請人遭詐騙乙事，尚難遽
    謂有何可疑之處。
　㈤至於被告2人於案發後何以僅有收幣而無賣幣，甚至有無前科
    等各節，俱與本案無直接關聯性，尚難執為不利被告2人之
    認定。
五、綜上所述，本件聲請交付審判意旨並未指出有何不利被告之
    事證未經檢察機關調查或斟酌，且原處分所憑據之理由，俱
    有卷內各項訴訟資料可稽，並未違背經驗法則或論理法則，
    聲請人猶執陳詞，對於原處分業已詳為說明論證之事項，再
    事爭執，指摘原處分違法不當，請求交付審判，非有理由，
    應予駁回。
六、依刑事訴訟法第258 條之3 第2 項前段，裁定如主文。
中　　華　　民　　國　　111 　年　　10　　月　　24　　日
                  刑事第七庭  審判長法  官  廖建傑
                                    法  官  蘇宏杰
                                    法　官　王沛元
以上正本證明與原本無異。
不得抗告。
                                    書記官  林怡雯
中　　華　　民　　國　　111 　年　　10　　月　　28　　日
附表：
編號 時間 金額（單位：新臺幣） 1 110年8月19日 40萬元 2 110年8月23日 80萬元 3 110年8月24日 122萬元 4 110年8月26日 152萬元（不起訴處分書誤載為「150萬元」，應予更正） 5 110年8月30日 200萬元 6 110年9月3日 200萬元 7 110年9月7日 300萬元 8 110年9月9日 300萬元 9 110年9月15日 300萬元 10 110年9月23日 180萬元